【裁判字號】    98,竹勞小,9
【裁判日期】    990430
【裁判案由】    給付薪資等
【裁判全文】
臺灣新竹地方法院民事小額判決         98年度竹勞小字第9號
原      告  丙○○
訴訟代理人  丁○○
            乙○○
被      告  永沂實業有限公司
法定代理人  甲○○
上列當事人間請求給付薪資等事件，本院於民國99年4月13日辯
論終結，判決如下：
    主      文
被告應給付原告新臺幣貳萬零參佰肆拾元，及自民國九十八年十
二月十二日起至清償日止，按週年利率百分之五計算之利息。
原告其餘之訴駁回。
訴訟費用新臺幣壹仟元，由被告負擔新臺幣捌佰陸拾元，餘由原
告負擔新臺幣壹佰肆拾元。
本判決原告勝訴部分得假執行。
    事實及理由
一、程序部分：
（一）按訴狀送達後，原告不得將原訴變更或追加他訴，但擴張
      或減縮應受判決事項之聲明者，不在此限，此為民事訴訟
      法第255條第1項第3款所明定。本件原告起訴時原係請求
      被告應給付原告新臺幣（下同）33,330元，及自民國（下
      同）98年7月10日起至清償日止，按年息百分之5計算之利
      息；嗣於訴訟程序進行中具狀變更訴之聲明為：被告應給
      付原告23,780元，及自起訴狀繕本送達翌日起至清償日止
      ，按年息百分之5計算之利息，核係屬單純減縮應受判決
      事項之聲明，自應准許。
（二）本件被告經合法通知，未於最後言詞辯論期日到場，核無
      民事訴訟法第386條各款所列情形，爰依原告之聲請，准
      由其一造辯論而為判決。
二、原告起訴主張：
（一）原告自98年3月20日起受僱於被告公司萊爾富便利商店竹
      平店擔任職員乙職，到職前勞資雙方言明月薪24,000元，
      月休2日，薪資給付日期為每月10日，起初薪資發放尚稱
      順利，詎被告自98年5月份起，即未依約定期日給付薪資
      ，原告於98年6月18日透過被告公司之人事主任江宇立向
      被告表示欲終止兩造間勞動契約，嗣被告於98年6月20日
      亦透過江宇立通知原告到店辦理交接，原告依約前去並經
      被告允諾將於98年7月10日結算薪資予原告。詎屆期被告
      並未依其承諾結算薪資，原告遂依法向主管機關新竹市勞
      工處申訴、聲請調解，惟被告二度未依通知期日（98 年7
      月24日、98年8月25日）出席而調解不成立，迄今尚積欠
      原告部分薪資及資遣費未給付，為此爰依法提起本件訴訟
      ，請求被告給付積欠之薪資。
（二）茲將原告請求之項目及金額詳述如下：
  １、98年5月份加班費4,400元：
      原告於98年5月份共加班40小時，而原告之時薪為110元，
      是原告98年5月份之加班費為4,400元（計算式：40時×
      110元＝4,400元）。
  ２、98年6月1日至同年月18日之薪資14,400元：
      原告於98年6月18日致電予被告終止兩造間勞動契約，復
      參以原告之月薪為24,000元，是原告自98年6月1日起至同
      年月18日之薪資為14,400元（計算式：月薪24,000元÷30
      日×18日＝14,400元）。
  ３、98年6月份加班費1,980元：
      原告於98年6月份共加班18小時，而原告之時薪為110元，
      是原告98年6月份之加班費為1,980元（計算式：18時×
      110元＝1,980元）。
  ４、資遣費3,000元：
      按勞工適用本條例之退休金制度者，適用本條例後之工作
      年資，於勞動契約依勞動基準法第11條、第13條但書、第
      14條及第20條或職業災害勞工保護法第23條、第24條規定
      終止時，其資遣費由雇主按其工作年資，每滿一年發給二
      分之一個月之平均工資，未滿一年者，以比例計給；最高
      以發給六個月平均工資為限，不適用勞動基準法第17條之
      規定，勞工退休金條例第12條第1項定有明文。原告係依
      勞動基準法第14條之規定終止兩造間勞動契約，自可依前
      揭法條之規定，向被告請求資遣費3,000元（計算式：
      24,000元×0.5×3／ 12＝3,000）。
（三）對被告抗辯之陳述：
  １、被告雖於98年6月11日匯款72,000元至原告帳戶，然該筆
      款項係為支付被告積欠員工之98年5月份薪資（楊雅貞
      15,000元、楊喬讌10,000元、林思吟10,000元、余彥清
      17,000元、丙○○20,000元），且依一般社會經驗法則，
      新資係提供勞務之次月發放，故被告98年6月11日所匯入
      之款項應屬98年5月份之薪資，而非98年6月份之薪資。
  ２、原告係於98年5月底向被告預支薪資5,000元，故98年6月
      11日發放98年5月份薪資時，即已扣除預支部分，僅發放
      19,000元（不含加班費），然而98年6月1日至同年月20
      日之薪資，被告迄今仍未給付。
（四）為此聲明：被告應給付原告23,780元，及自起訴狀繕本送
      達翌日起至清償日止，按年息百分之5計算之利息。
三、被告經合法通知，未於最後言詞辯論期日到場，惟據其之前
    到庭所為之陳述略以：
（一）關於原告主張被告應給付其98年5月份加班費4,400元部分
      ：
      原告於98年5月份確曾加班，惟被告業已將該筆款項支付
      予原告，分別於98年4月及5月各匯10萬元予原告，至於原
      告於98年5月份實際加班時數尚待確認，且原告有遲到之
      情形。又被告係於次月10日發放員工上月薪資，惟原告於
      98年6月初因缺錢而向被告預支薪資，被告當時即先拿現
      金5,000元支付予原告，嗣於98年6月10日復支付2萬元薪
      資予原告。
（二）至於原告主張被告應給付其98年6月1日至同年月18日之薪
      資14,400元部分：
      證人即被告之人事主任江宇立於98年6月19日向被告之法
      定代理人反映原告辭職一事，然因原告於98年6月20日仍
      有排班，故被告於98年6月20日致電要求原告回店交代辭
      職理由，嗣原告於當日下午3、4時許到店，被告遂告知原
      告其尚未發放之薪資待98年7月10日再結算，並要求原告
      工作至月底，原告當時未置可否；詎原告其後便未再到店
      上班。又被告於98年6月20日已發布人事令將原告月薪由
      24,000元降為21,000元，故原告98年6月份薪資數額應低
      於原告所主張之數額。
（三）另原告主張被告應給付其98年6月份加班費1,980元部分：
      被告否認之，被告係採責任制，然原告經常遲到等語。
（四）為此聲明：原告之訴駁回。
四、原告主張其自98年3月20日起受僱於被告公司萊爾富便利商
    店竹平店擔任店員，每月薪資24,000元，加班費每小時110
    元，於次月10日發放等情，為被告所不爭，自堪信為真實。
    原告另主張被告積欠其98年5月份加班費4,400元、6月份加
    班費1,980元、98年6月1日至6月18日之薪資14,400元及資遣
    費3,000元，合計23,780元，則為被告所否認，並以前詞置
    辯，是本件爭執之點厥為：（一）被告是否積欠原告98年6
    月1日至6月18日薪資14,400 元？（二）原告請求資遣費有
    無理由？（三）原告請求98年5、6月份之加班費有無理由，
    數額為何？經查：
（一）原告於本院自承：「（問：兩造有無合意終止僱傭契約？
      ）98年6月18日我打電話給被告，被告不接電話，後來人
      事主任江主任就打電話給我，問我找被告有什麼事，我有
      跟人事主任講，我不要做了，請他轉告被告，主任當時沒
      有說什麼，直到6月20日主任傳簡訊給我，跟我說如果我
      真的不要做叫我到店裡去交接，當天我有去店裡，跟被告
      說我不做了，並請他將薪資結清給我，被告說我薪資還沒
      算出來，下個月再一併結清」、「我是6月20日打電話給
      江主任說我不做了，剛才講錯了」等語（卷第51頁反面）
      ，核與證人即被告公司台中、新竹店人事主任江宇立證稱
      ：原告在98年6月18日或19日間某日，有提到她受到委屈
      ，夾在老闆與員工間很為難，提到倦勤之意等語（卷第52
      頁反面）相符，而被告亦不否認伊於98年6月20日叫證人
      江宇立打電話給原告到店裡來跟伊交代清楚，當日原告有
      來上班，伊跟原告說薪資7月10日再算給她等語（卷第51
      頁反面、第52頁正面），足見原告係因倦勤因素而自請辭
      職，與被告98年5月份加班費有無給付並無關聯，而被告
      既於98年6月20日要求原告到店內交接並同意薪資次月結
      算，應認亦已同意原告離職，則兩造勞動契約於是時合意
      終止，且無另協議給付資遣費，核與勞動基準法第11條、
      第13條但書、第14條或第20條終止勞動契約之情形有間，
      是原告並無資遣費之請求權，其請求依勞工退休金條例第
      12 條第1項發給資遣費顯乏所據。又被告並不否認其98年
      6月份薪資尚未給付原告，惟辯稱其於98年6月20日發佈人
      事命令，將原告薪資調降為21,000元，並提出人事令1紙
      為證（卷第53頁）。惟前揭人事令係於98年6月20日發佈
      ，內容略為「副店長丙○○於98年6月19日起，降階為一
      般店員，薪資調整為21,000元，加班另外計算」等語，顯
      不能溯及適用於原告所請求之98年6月1日至同年月18日之
      薪資，被告上開所辯，應無足採。從而，原告請求被告被
      告給付14,400元（計算式：24,000元÷30日×18日＝
      14,400 元）之薪資，核屬有據，應予准許。
（二）次按當事人主張有利於己之事實者，就其事實有舉證之責
      任。民事訴訟法第277條前段定有明文。又雇主應置備勞
      工簽到簿或出勤卡，逐日記載勞工出勤情形，此項簿卡應
      保存1年，勞動基準法第30條第5項亦有明文。易言之，雇
      主應保留勞工一年之內出勤資料，於勞雇雙方因工時發生
      爭議時，雇主於訴訟上並負有提出勞工一年內出勤資料之
      義務。本件原告起訴時原主張其於98年5月份有加班40小
      時、6月份加班18小時云云，惟嗣於99年1月19日言詞辯論
      期日當庭更正98年6月份加班時數為14小時，自應依其更
      正後之陳述為準。又被告並不否認原告確有加班，雖辯稱
      原告加班時數尚需確認，然迄本件言詞辯論終結為止，並
      未提出原告之出勤卡以供本院核對，揆諸前揭說明，被告
      既未能提出原告之出勤卡，即應可認原告主張之加班時數
      為真。從而，原告主張其98年5月份加班40小時、6月份加
      班14小時，並請求被告給付加班費5,940元【計算式：（
      40＋14）×110＝5,940），為有理由，逾此部分，即乏所
      據，應予駁回。又被告雖另辯稱其於98年4月及5月有各匯
      款10萬元予原告，且原告上班有遲到情形云云。惟查前揭
      匯款為被告欲轉發予員工之薪資，與原告之薪資無關，為
      原告所陳明，且被告復未能證明此部分即為付予原告之薪
      資或加班費，另就原告是否有遲到及應如何懲處或扣款等
      情，亦未見被告為舉證或說明，自均不可採。
（三）綜上所述，本件原告請求被告給付20,340元（14,400＋
      5,940＝20,340）及自起訴狀繕本送達（即98年12月11日
      ）之翌日即98年12月12日起至清償日止，按週年利率百分
      之五計算之利息範圍內為有理由，應予准許，逾此金額之
      請求，即非有據，應予駁回。
五、本件係適用小額訴訟程序所為被告部分敗訴之判決，爰就該
    部分依職權宣告假執行，並於判決時確定訴訟費用額。
六、據上論結，原告之訴為一部有理由，一部無理由，依民事訴
    訟法第436條之23、第436條第2項、第385條第1項前段、第
    79條、第436條之19第1項、第436條之20，判決如主文。
中    華    民    國    99    年    4     月    30    日
                  新竹簡易庭  法  官  楊明箴
以上正本係照原本作成。
如對本判決上訴，非以判決違背法令為理由，不得為之。且須於
判決送達後20日內向本院提出上訴狀並記載上訴理由。
中    華    民    國    99    年    4     月    30    日
                              書記官  林欣宜

司法院資訊處製作；財團法人民間司法改革基金會備份。
